臺灣高等法院臺中分院民事判決　96年度上易字第197號
上　訴　人　大雅通運有限公司
法定代理人　丁○○
訴訟代理人　丙○○
被上訴人　　南投縣仁愛鄉公所
法定代理人　乙○○
訴訟代理人　甲○○
上列當事人間請求損害賠償事件，上訴人對於民國96年3月30日
臺灣南投地方法院95年度訴字第340號第一審判決提起上訴，本
院於96年8月15日言詞辯論終結，判決如下：
    主  文
上訴駁回。
第二審訴訟費用由上訴人負擔。
    事  實  及  理  由
一、本件被上訴人仁愛鄉長業已變更為乙○○，並聲明承受訴訟
    ，核無不合，應予准許。
二、上訴人起訴主張：上訴人僱用之司機阮明帶於95年2月25日
    駕駛上訴人所有車牌號碼為280-GG號營業大客車（下稱系爭
    大客車）載運旅客前往南投縣仁愛鄉廬山溫泉區旅遊，當晚
    旅客在蜜月館飯店住宿，大客車則駛至仁愛鄉公所所管理之
    公用收費停車場一樓停放，當日下午7時許該停車場旁之空
    地無故發生火災，火勢並延燒至停車場內，因停車場一樓停
    放之大客車數量過多且將車道堵塞，致上訴人所有系爭大客
    車無法順利駛離停車場而遭火災波及，致系爭大客車部分毀
    損，上訴人因此支出修理費用520,400元，而上訴人所有大
    客車原已預定出租與他人，因毀損送修而取消，修復期間15
    日無法營業，以每日租金8,000元計算，共受有120,000元之
    營業損失，上訴人僅請求110,000元，爰依寄託之法律關係
    請求被上訴人賠償上訴人630,400元及自起訴狀繕本送達翌
    日（即95年9月30日）起至清償日止，按週年利率百分之5計
    算之利息。
三、被上訴人則以：失火係發生於停車場鄰近山坡上，而延燒至
    停車場，失火原因不明，應屬不可抗力，被上訴人並無過失
    ，依民法第590條規定兩造間屬有償之寄託契約，被上訴人
    僅負善良管理人之注意義務，對於不可抗力之事故並不須負
    責，且停車場內之消防設備經消防單位檢查後均為合格，當
    日泡沫滅火器亦能正常使用，停車場之設置並無欠缺，又上
    訴人所僱用之司機阮明帶於火災發生時，接受警員製作紀錄
    時曾稱受損金額約100,000元，惟提出之修車估價單卻高達
    520,400元，修車費用明顯高估，復未經折舊計算，又上訴
    人提出之營業損失以每日8,000元，共15日做計算基礎，惟
    修車時間是否確實需15日始得修復未見上訴人證明，況被上
    訴人所管理之上開停車場曾向泰安產物保險股份有限公司（
    下稱泰安保險公司）投保公共意外責任保險，期間自95年1
    月20日至96年1月20日，經被上訴人以發生火災並損及他人
    車輛為由申請理賠，惟泰安保險公司以火災之發生與被上訴
    人之經營業務行為及停車設備之配置、保養、管理上有瑕疵
    均無關係，而拒絕理賠，且由消防隊之紀錄所示，火災之發
    生確與被上訴人在營業行為及停車設備之配置、保養、管理
    上有瑕疵均無關係，上訴人請求顯無理由。
四、原審判決上訴人敗訴，上訴人上訴聲明：(一)原判決廢棄。(二)
    被上訴人應給付上訴人新台幣630,400元及自民國95年9月30
    日起至清償日止按年息百分之五計算之利息。其於本院補陳
    ：本件原屬單純寄車事件，上訴人之司機駕駛大客車停放於
    被上訴人管理之公用收費停車場，並繳交停車費120元，此
    應屬民法第589條之寄託關係，而非租賃關係，依同法第590
    條規定，受寄人保管寄託物，其受有報酬者，應以善良管理
    人之注意義務為之。本件被上訴人在停車場設有管理員，並
    訂有收費標準，其管理員應代表被上訴人管理停車場、收取
    停車費、指揮車輛停車及管理停車場一切事務暨安全工作。
    本件火災之發生，不論原因為何，停車場之泡沬滅火器有使
    用痕跡，但因使用時間不當，未在剛起火時給予滅火，更證
    明起火當時，管理員擅離職守未在現場，火災之發生在停車
    場旁邊明顯視線可看見，竟然使火災由北往南燃燒，面積達
    0.5公頃，更可證明被上訴人之管理員根本不在現場並於第
    一時間阻斷火路，使用滅火器已來不及。從而，本件係因被
    上訴人之過失而造成上訴人之損害至鉅，上訴人依據民法第
    213條、第216條之規定請求被上訴人賠償，依法有據。
五、被上訴人答辯聲明：上訴駁回。其於本院補陳：
  (一)依南投縣公共停車場收費自治條例第七條規定，停車場僅供
    停車，對停放之車輛及車內物品，不負保管責任。
  (二)關於停車場管理行為究屬何種契約，可分二種層面，一種是
    租賃，只付停車費；另一種是交付鑰匙，則屬寄託，本件被
    上訴人僅向上訴人收取停車場租用停車空間之費用，並未與
    業者成立「保管」合約，上訴人亦未交付鑰匙給被上訴人，
    故非寄託。
  (三)本件事故於95年2月25日火災發生時，被上訴人在第一時間
    聯絡相關單位滅火並通知業者聯絡車主，但因火勢太大，導
    致車輛受損，事故發生後，被上訴人所屬承辦人即積極為上
    訴人申請保險理賠，唯保險公司表示本件火災係因鄰近山坡
    地雜草起火，導致延燒到被上訴人之停車場，致車輛走避不
    及而被火燒損，並非停車場管理疏失而拒絕理賠。
  (四)又觀之南投縣政府消防局第2大隊仁愛鄉分隊對該火災所作
    之調查報告可知，火災地點在停車場旁之山坡地，該分隊消
    防人員到達現場後，火的顏色為紅色，火勢很大，且燃燒之
    方向由北往西北及西南擴散，迄當日21時35分始撲滅，足見
    火災之發生原因並非被上訴人所管理之停車場所致，亦非被
    上訴人所得預見，而火勢撲滅之時間長短，端視火勢大小及
    消防單位之處理速度，不因火災延燒至被上訴人之停車場，
    即歸究為被上訴人之管理有過失。再當火災延燒至停車場後
    ，停車場所附之消防設備立即啟用，足見停車場內之泡沬滅
    火器仍正常使用，上訴人所有之車輛受損應屬不可抗力所致
    ；被上訴人對於提供合於所約定使用、收益之狀態之並無違
    背，上訴人請求被上訴人賠償，自難認為有理由。
六、本件上訴人主張伊所有之車牌號碼為280-GG號營業大客車於
    95年2月25日停放於被上訴人所管理之公用收費停車場一樓
    ，並已繳交停車費，詎於當日下午7時許該停車場旁之空地
    發生火災，火勢並延燒至停車場內，致伊所有之上開大客車
    因未及駛離停車場而遭火災波及，致大客車部分毀損，伊因
    此受有630400元之損害，為此依據寄託之法律關係請求被上
    訴人如數賠償。被上訴人則以上訴人將車輛停放於伊所管理
    之停車場內，伊僅收取停車費，與上訴人成立租賃之法律關
    係；而本件上訴人車輛之損壞，純係因停車場旁之山坡地雜
    草起火，延燒至停車場，並非因伊之管理不當或消防設備欠
    缺所致；且當火勢延燒至停車場時，伊所屬管理人員即啟動
    滅火器材滅火，伊已盡出租人之義務云云。
七、本件上訴人主張之前開事實，業據提出廬山停車場停車繳費
    收據、車損相片、行車執照、汽車租用契約等為證，且為被
    上訴人所不爭執，自堪信為真實。是本件所爭執者，為兩造
    就該停車之事實，究屬何種契約？被上訴人應否對火災發生
    後延燒至停車場致上訴人所有之大客車受損負責。經查：
  (一)按稱寄託者，謂當事人之一方，以物交予他方，他方允為保
    管之契約。民法第589第1項定有明文。亦即一般寄託契約之
    成立，須當事人間就物之保管意思一致，一方將寄託物交付
    他方，他方允為保管始足當之。是以雖有物之交付，但非單
    純為保管者，仍無由成立寄託關係。本件被上訴人所管理之
    停車場係屬收費停場，以次計算，每次大客停車費為120元
    ，設有管理員但無設置柵欄，此為兩造所不爭執，復有上訴
    人所提出之停車費收據及被上訴人提出之南投縣政府停車場
    登記證附卷可稽，而上訴人於系爭大客車繳費停妥後，可隨
    時將車輛駛離，上訴人並未將車輛鑰匙交予被上訴人所屬之
    管理員保管，可見被上訴人僅係提供停車位供上訴人停放而
    已，並無保管上訴人之車輛意思，揆諸上開說明，自與一般
    的寄託之法律關係有間。
  (二)又旅店或其他供客人住宿為目的之場所、飲食店、浴堂或其
    他相類似之場所之主人，對於客人所攜帶物品之毀損、喪失
    ，負其責任。但因不可抗力之情形時不在此限。民法第606
    、第607條定有明文。本件被上訴人所提供之停車場既非上
    述之場所，且本件火災之發生，純係因停車場旁邊山坡地因
    故起火，而延燒至該停車場所致，純屬不可抗力之情形；從
    而，上訴人引民法之寄託規定，請求被上訴人賠償，自屬無
    據。
  (三)次按：稱租賃者，謂當事人約定，一方以物租與他方使用、
    收益，他方支付租金之契約。查本件乃被上訴人單純提供停
    車之空間予上訴人停車並收取停車費，上訴人隨時可將車輛
    駛離，被上訴人不須保管上訴人之車輛，核與民法上所謂之
    租賃契約相符合；按之「出租人應以合於所約定使用、收益
    之租賃物，交付承租人，並應於租賃關係存續中，保持其合
    於約定使用、收益之狀態」民法第423條定有明文。又「出
    租人以合於所約定使用收益之租賃物交付承租人後，不僅須
    消極的不妨礙承租人使用收益，且須積極的在租賃關係存續
    中，保持其合於約定使用收益之狀態，此觀民法第423條之
    規定自明」（最高法院77年台上字第2369號判決參照）。如
    前所述，兩造間既成立租賃契約，依約被上訴人所提供之租
    賃物係停車空間，上訴人另主張被上訴人所提供者係在車道
    上併排之位置，致火災發生伊車輛無法順利駛離云云，但查
    上訴人既可將車輛駛入該處並停放妥適，且無受有妨害致無
    法為圓滿使用收益情形發生，上訴人仍不得謂被上訴人有何
    過失之可言。至火災之發生地點係在停車場旁邊坡雜草，燃
    燒方向係由北往西北及西南燃燒，燃燒面積約0.5公頃，現
    場無可供火災判定之原因（疑似為遺留不明火種所引起），
    此有南投縣消防局第二大隊仁愛分隊簡易式火災原因調查報
    告書附原審卷可按，足見本件火災之發生原因並非被上訴人
    之過失所致，且亦非被上訴人所得預見。又火災發生前，南
    投縣政府消防局曾於94年2月3日曾就停車場作檢查消防安全
    ，因有數項未合格而要求被上訴人限期改善，嗣於94年3月
    31日複查後，被上訴人已改善完畢，滅火設備、警報設備等
    均合乎規定，有南投縣消防局第二大隊提出之限期改善通知
    單、消防安全檢查記錄表在卷可憑。參以被上訴人所提出之
    相片所示，火災撲滅後，一樓停車場地上留大片泡沫水漬痕
    跡，足見火災發生當時，停車場之泡沫滅火器仍然正常使用
    。被上訴人對於提供合於所約定使用、收益之租賃物交付承
    租人，及於租賃關係存續中，保持其合於約定使用、收益之
    狀態之義務並無違背，被上訴人之前開辯解核屬可採，從而
    上訴人請求被上訴人負損害賠償，自難認為有理由，應予駁
    回。
  (四)從而，上訴人依寄託契約之法律關係，請求被上訴人應給付
    630,400元及自95年9月30日起至清償日止，按週年利率百分
    之5計算之利息，為無理由，應予駁回。其假執行之聲請，
    亦失所附麗，應併予駁回。原審為上訴人敗訴之判決，核無
    不合，上訴意旨仍執陳詞，指摘原判決不當，求予廢棄改判
    ，為無理由，應駁回其上訴。
八、據上論結，本件上訴為無理由，依民事訴訟法第449條第1項
    、第七十八條，判決如主文。
中　　華　　民　　國　　96　　年　　8 　　月　　29　　日
                  民事第五庭    審判長法　官　林陳松
                                      法　官  王重吉
                                      法　官  古金男
以上正本係照原本作成。
不得上訴。
　　　　　　　　　　　　　　　　　　　書記官　林世傑
中　　華　　民　　國　　96　　年　　8 　　月　　30　　日
                                                      Ｃ
